【裁判字號】    97,交聲,320
【裁判日期】    970331
【裁判案由】    違反道路交通管理處罰條例聲明異議
【裁判全文】
臺灣臺北地方法院交通事件裁定       97年度交聲字第320號
    異  議  人
    即受處分人  甲○○
上列受處分人因違反道路交通管理處罰條例案件，對於臺北市交
通事件裁決所中華民國九十七年一月二十五日所為之處分（原處
分案號：北市裁二字第裁二二—Ａ○○ＷＥ四五○四號）聲明異
議，本院裁定如下：
    主    文
異議駁回。
    理    由
一、按汽車駕駛人，未領有駕駛執照駕駛機器腳踏車者，處新臺
    幣（下同）六千元以上一萬二千元以下罰鍰，並當場禁止其
    駕駛，道路交通管理處罰條例第二十一條第一項第一款定有
    明文。
二、本件異議人即受處分人甲○○於民國九十六年十二月三日十
    四時十五分，駕駛車號ＣＱＶ—三○○號重型機車，在臺北
    市○○○路○段與仁愛路口，經臺北市政府警察局中正第一
    分局員警攔停舉發駕駛執照業經註銷駕車，受處分人於應到
    案日期前申訴，經原處分機關臺北市交通事件裁決所審查結
    果，認受處分人同一事實應構成道路交通管理處罰條例第二
    十一條第一項第一款未領有駕駛執照駕駛機器腳踏車之違規
    ，而於九十七年一月二十五日依該規定裁處受處分人六千元
    之罰鍰等情，有卷附臺北市政府警察局舉發違反道路交通管
    理事件通知單（掌電字第Ａ○○ＷＥ四五○四號）、臺北市
    交通事件裁決所違反道路交通管理事件裁決書（北市裁二字
    第裁二二—Ａ○○ＷＥ四五○四號）可稽。
二、受處分人異議意旨略以：伊被員警攔停舉發時並不知駕駛執
    照已被註銷，經伊向裁決所查詢，始知係因先前違規案件被
    註銷駕照，通知寄到戶籍地由伊弟弟簽收，但伊多年來並未
    住在戶籍地址，弟弟當時不懂而未告知；且伊自九十三年至
    九十七年間，每次遇交通臨檢均出示駕駛執照，從未有任何
    執勤員警發現告知此事；又本次舉發員警將伊從剛停駛的車
    陣中拉出來，伊對員警的處理態度提出嚴重抗議云云。
三、經查：
(一)、本件受處分人甲○○原持有機車駕駛執照，惟前於九十二年
    九月二十六日有未依規定戴安全帽之違規，經臺北市交通事
    件裁決所於九十二年十二月二十三日，依道路交通管理處罰
    條例第三十一條第六項規定裁處罰鍰五百元，罰鍰限於九十
    三年一月二十二日前繳納，逾期未繳納者，自九十三年一月
    二十三日易處吊扣駕駛執照一個月，並限於九十三年二月六
    日前繳送，於九十三年二月六日前未繳送駕駛執照者，自九
    十三年二月七日易處吊銷，並逕行註銷駕駛執照，駕駛執照
    吊（註）銷後一年內不得重新考領駕駛執照；嗣該裁決書於
    九十二年十二月二十五日送達受處分人位在臺北市○○○路
    一○○巷五一號二樓戶籍地址，由受處分人之弟郭家良簽收
    ；惟受處分人並未依裁決處分繳納罰鍰及繳送駕駛執照，經
    臺北市交通事件裁決所於九十三年三月二十五日逕行註銷駕
    駛執照等情，有臺北市交通事件裁決所九十二年十二月二十
    三日裁決書、送達證書、九十七年一月四日北市裁三字00
    00000000○號函、機車駕駛人資料，及臺北市松山
    區戶政事務所九十七年二月十八日北市松戶字第○九七三○
    一一六六○○號函檢送之受處分人戶籍謄本等件附卷可稽。
(二)、受處分人雖辯稱：伊實際未住在戶籍地址，伊弟弟簽收後並
    未告知伊，伊不知駕駛執照遭註銷云云。惟按處理違反道路
    交通管理事件，有關文書送達之程式，依行政程序法之規定
    ，又送達，於應受送達人之住居所、事務所或營業所為之，
    再於應送達處所不獲會晤應受送達人時，得將文書付與有辨
    別事理能力之同居人、受僱人或應送達處所之接收郵件人員
    ，違反道路交通管理事件統一裁罰基準及處理細則第五條、
    行政程序法第七十二條第一項前段、第七十三條第一項分別
    定有明文；而所稱「住居所」，係民法上概念（即民法第二
    十條至第二十四條所規定），指當事人依一定事實，足認以
    久住之意思，住於一定之地域者，即為設定其住所於該地，
    所謂「一定事實」，包括戶籍登記、居住情形等，以戶籍登
    記資料為主要依據，但不以登記為要件。查本件臺北市交通
    事件裁決所如前述送達裁決文件於受處分人之戶籍地址，且
    經同址有辨別事理能力之親屬收受，已生合法送達之效力，
    受處分人如有戶籍地址與實際住居所不同情事，本應自行向
    相關主管機關陳報實際住居所，實難課以處分機關訪查其實
    際住居所之責，而受處分人既未遷移戶籍地址或陳報新址，
    自應隨時注意戶籍地址有無相關郵件送達，尚不得以依法得
    代為收受送達文書之人未告以收受為由卸責，是臺北市交通
    事件裁決所依已合法送達於受處分人之裁決處分，於九十三
    年三月二十五日逕行註銷其駕駛執照，於法無違；又受處分
    人於駕駛執照註銷後，未於註銷一年後重新考領駕駛執照，
    則其本件於九十六年十二月三日駕駛機車為警舉發時，自屬
    「未領有駕駛執照而駕車」無疑（臺灣高等法院九十六年度
    交抗字第一九五號裁定意旨參照）。
(三)、至受處分人另辯稱：伊自九十三年至九十七年期間，每遇交
    通臨檢均出示駕駛執照，從未有任何執勤員警發現告知此事
    ，又本次舉發員警將伊從剛停駛的車陣中拉出來，伊對員警
    處理態度提出嚴重抗議云云。查受處分人稱多次遇臨檢均出
    示駕駛執照而未遭發現註銷乙節，並無證據可佐其說，縱其
    所述此節為真，此一關於員警是否就受處分人先前違規行為
    怠於舉發之問題，與受處分人所爭執之另一關於員警執法態
    度問題，均不能解免受處分人本次違規責任之成立，非本院
    審酌裁決處分是否違法不當時所應考量，應由受處分人另向
    相關主管機關請求改善，附此敘明。
四、綜上，本件受處分人確有未領有駕駛執照駕駛機器腳踏車之
    違規行為，舉發機關依法舉發、原處分機關依道路交通管理
    處罰條例第二十一條第一項第一款規定，處罰鍰六千元，均
    屬有據。本件受處分人之聲明異議，為無理由，應予駁回。
五、據上論斷，依道路交通案件處理辦法第十九條，裁定如主文
    。
中    華    民    國  九十七  年    三   月   三十一  日
                  交通法庭法  官  孫  曉  青
以上正本證明與原本無異
如不服本裁定應於送達後五日內向本院提出抗告狀
                          書記官  郭  錦  賢
中    華    民    國  九十七  年    三   月   三十一  日


司法院資訊處製作；財團法人民間司法改革基金會備份。
